【裁判字號】    99,裁,2340
【裁判日期】    990930
【裁判案由】    註銷營業登記
【裁判全文】
最  高  行  政  法  院  裁  定
                                      99年度裁字第2340號
抗  告  人  南投縣高爾夫俱樂部
代  表  人  甲○○
上列抗告人因與相對人財政部臺灣省中區國稅局間註銷營業登記
事件，對於中華民國98年12月17日臺中高等行政法院98年度訴字
第170號裁定，提起抗告，本院裁定如下︰
    主  文
抗告駁回。
抗告訴訟費用由抗告人負擔。
    理  由
一、按抗告法院認抗告為不合法或無理由者，應為駁回抗告之裁
    定。
二、本件抗告人設立於民國69年9月4日，其代表人沈世雄於97年
    6月24日向相對人所屬南投縣分局申請註銷營業登記，經該
    分局現場查訪結果，抗告人已無營業跡象，乃以97年8月20
    日中區國稅投縣三字第0973002650號函復抗告人，准予先行
    受理歇業登記，俟辦理清算並繳清各項稅款罰鍰後，始准予
    註銷稅籍。嗣甲○○稱其係抗告人於97年6月28日會員大會
    選出之新任常務幹事，分別於同年7月15日及8月4日向南投
    縣分局申請否准註銷營業登記，另於同年7月21日申請負責
    人變更登記。經該分局以抗告人業已辦理註銷登記，所請事
    項與規定不符為由，爰以97年8月29日中區國稅投縣三字第
    0970015352號函復抗告人（其代表人為沈世雄）否准其申請
    。嗣甲○○以抗告人之代表人身分，主張沈世雄未經會員大
    會決議擅自申請歇業登記，屬不合法行為，遂循序提起行政
    訴訟，請求撤銷上開97年8月20日中區國稅投縣三字第09730
    02650號函。經原審法院以抗告人自核准設立登記起，至申
    請註銷登記期間止，其代表人均係沈世雄，並無變更之情事
    ，且期間抗告人曾因營利事業所得稅事件所提起之行政訴訟
    ，其代表人亦為沈世雄，嗣經會員大會決議解散並辦理清算
    ，亦選任沈世雄為清算人；然甲○○既非設立登記之代表人
    ，亦非清算人，復經臺灣南投地方法院及臺灣高等法院臺中
    分院裁定確認在案，亦未補正其合法代表人之欠缺，又抗告
    人對於相對人所屬南投縣分局97年8月29日函文並未經訴願
    程序，其逕予提起撤銷訴訟及課予義務訴訟，自非合法，應
    予駁回。
三、抗告意旨略以：按抗告人設立登記所取得之南投縣政府社勞
    第69396號登記證，係依據臺灣省各種聯誼組合管理辦法核
    發之，惟該辦法業經廢止，是以該登記證自應廢除而屬無效
    ，又松柏嶺企業股份有限公司董事會係抗告人之常務幹事會
    ，96年6月23日上開公司股東常會改選董事會後，沈世雄即
    非抗告人之代表人，其拒絕交出代表人資格，且未經合法會
    員大會決議而擅自作成解散決議並註銷營業登記，當屬無效
    ，甲○○實屬經合法會員大會所選出之代表人，詎原審法院
    未予查明，率爾依上開非法文件據以作為駁回本案之理由，
    應屬不合法且有悖於事實云云。
四、本院查：按「法人、中央及地方機關、非法人之團體，應由
    其代表人或管理人為訴訟行為。」、「原告之訴，有下列各
    款情形之一者，行政法院應以裁定駁回之。但其情形可以補
    正者，審判長應定期間先命補正：．．．四、原告或被告未
    由合法之法定代理人、代表人或管理人為訴訟行為。．．．
    。」分別為行政訴訟法第27條第2項及第107條第1項第4款所
    明定。經查，甲○○並非設立登記之代表人，亦非清算人等
    情，為原審依法所認定之事實；然原審法院於98年11月3日
    行準備程序時命抗告人補正，其仍主張甲○○為合法代表人
    。惟甲○○以抗告人代表人身分對沈世雄提起禁止處分等事
    件之民事訴訟，經臺灣南投地方法院98年度訴字第177號民
    事裁定以甲○○於97年6月28日召開臨時會大會，並當選為
    常務幹事之合法性已非無疑，認定其並無代表抗告人之權限
    ，非得為該件訴訟抗告人之法定代理人，而駁回抗告人之訴
    ，抗告人向臺灣高等法院臺中分院提起抗告，亦經臺灣高等
    法院臺中分院以98年度抗字第432號為抗告駁回之裁定。從
    而，原審以甲○○並非抗告人之合法代表人，亦未補正其合
    法代表人之欠缺，其訴為不合法予以駁回，經核並無違誤。
    抗告意旨指摘原裁定違誤，求予廢棄，難認有理由，應予駁
    回。
五、據上論結，本件抗告為無理由。依行政訴訟法第104條，民
    事訴訟法第95條、第78條，裁定如主文。
中    華    民    國    99    年    9     月    30    日
                    最高行政法院第六庭
                        審判長法官  吳  明  鴻
                              法官  林  茂  權
                              法官  侯  東  昇
                              法官  黃  秋  鴻
                              法官  陳  國  成

以  上  正  本  證  明  與  原  本  無  異
中    華    民    國    99    年    10    月    1     日
                              書記官  吳  玫  瑩

司法院資訊處製作；財團法人民間司法改革基金會備份。
